【裁判字號】    99,交聲,520
【裁判日期】    991215
【裁判案由】    違反道路交通管理處罰條例聲明異議
【裁判全文】
臺灣新竹地方法院交通事件裁定  99年度交聲字第520號
原處分機關  交通部公路總局新竹區監理所新竹市監理站
異  議  人
及受處分人  廖誠偉
上列異議人即受處分人因違反道路交通管理處罰條例案件，對於
交通部公路總局新竹區監理所新竹市監理站民國99年9 月10日竹
監新四字第裁51─E00000000 號違反道路交通管理事件裁決處分
聲明異議，本院裁定如下：
    主  文
原處分撤銷。
廖誠偉汽車駕駛人，駕駛汽車經測試檢定酒精濃度超過規定標準
，吊扣小型車普通駕駛執照壹年，並施以道路交通安全講習。
    理  由
一、原處分機關略以：異議人即受處分人廖誠偉於民國99年3 月
    11日23時25分許，駕駛車牌號碼5639－FS號自用小客車，行
    經新竹市經國橋南端慈雲路，因「汽車駕駛人酒精濃度超過
    規定標準（經酒精測試為0.84MG／L ）」違規，為新竹市警
    察局第二分局埔頂派出所警員當場以竹市警交字第E0000000
    0 號違反道路交通管理事件通知單（下稱舉發通知單）掣單
    舉發，原處分機關認異議人確有前述行為，乃依道路交通管
    理處罰條例第35條第1 項第1 款（原處分漏載同條例第24條
    第1 項第2 款）規定，裁處異議人吊扣大貨車職業駕駛執照
    12個月，並施以道路交通安全講習（罰鍰部分依行政罰法第
    26條規定免予裁處）等語。
二、聲明異議意旨略以：異議人即受處分人廖誠偉確實有於前開
    時、地酒後駕車經酒測器測得0.84 MG ／L 而遭吊扣駕照。
    惟異議人工作上需要職業大貨車駕駛執照，希望能吊扣自用
    小客車之駕駛執照，以免影響生計等語。
三、按汽車駕駛人飲用酒類後，其吐氣所含酒精濃度超過每公升
    0.25毫克以上者，不得駕車；汽車駕駛人，有第35條第1項
    規定之酒後駕車情形，應接受道路交通安全講習；汽車駕駛
    人，駕駛汽車經測試檢定，有酒精濃度超過規定標準者，處
    15,000元以上60,000元以下罰鍰，並當場移置保管其車輛及
    吊扣其駕駛執照1 年，道路交通安全規則第114 條第2 款及
    道路交通管理處罰條例第35條第1 項第1 款、第24條第1項
    第2 款分別定有明文。次按道路交通管理處罰條例第68條業
    於94年12月14日修正，並自95年3 月1 日施行，修正前該條
    文規定：「汽車駕駛人，因違反本條例及道路交通安全規則
    之規定，受吊扣或吊銷駕駛執照處分時，吊扣或吊銷其持有
    各級車類之駕駛執照」；修正後該條文規定：「汽車駕駛人
    ，因違反本條例及道路交通安全規則之規定，受吊銷駕駛執
    照處分時，吊銷其持有各級車類之駕駛執照」。查該條文修
    正前，其原提案修正條文為：「汽、機車駕駛人，因違反本
    條例及道路交通安全規則之規定，受吊扣或吊銷駕駛執照處
    分時，吊扣或吊銷其違法或違規當時所駕駛車輛之駕駛執照
    」；立法理由略以：「原條文將違法或違規駕駛人所持有各
    級車類之駕駛執照一併吊扣或吊銷，失之過酷，影響人民工
    作及生活甚鉅，爰修正之」等語。而最後通過之修正條文，
    係將道路交通管理處罰條例第68條原有條文中之「吊扣或」
    三字刪除。則參照上開立法理由及立法經過，依修正後之條
    文，上開規定受「吊銷駕照」處分者，仍維持吊銷駕駛人持
    有各級車類之駕駛執照，至於受「吊扣駕照」處分者，則僅
    「吊扣」其違法或違規當時所駕駛車輛之駕駛執照，不再吊
    扣其持有各級車類之駕駛執照。
四、經查：
    (一)本件異議人廖誠偉於99年3 月11日23時25分許，駕駛其所
      有車牌號碼5639－FS號自用小客車，行經新竹市經國橋南
      端慈雲路，因「汽車駕駛人酒精濃度超過規定標準（經酒
      精測試為0.84MG／L ）」違規，為新竹市警察局第二分局
      埔頂派出所警員當場掣單舉發，原處分機關乃依道路交通
      管理處罰條例第35條第1 項第1 款（原處分漏載同條例第
      24條第1 項第2 款）規定，裁處異議人吊扣駕駛執照12個
      月，並施以道路安全講習之處分，而異議人因前開行為所
      涉犯之公共危險犯行，亦經本院於99年3 月31日以99年度
      審竹交簡字第247號判決判處罰金8萬元等情，為異議人所
      不爭執，並有舉發通知單、原處分機關竹監新四字第裁51
      ─E00000000 號違反道路交通管理事件裁決書各1 紙在卷
      可稽，且經本院調閱前開卷宗核閱屬實，是異議人前開違
      規行為，堪以認定。
    (二)惟本件異議人違規行為發生於97年12月8 日，上開新修正
      之道路交通管理處罰條例第68條業已生效施行，自應適用
      現行即修正後之規定裁處。而現行道路交通管理處罰條例
      第68條之規定既將「吊扣」等字刪除，異議人受吊扣駕駛
      執照處分時，應不再吊扣其持有之各級車類駕駛執照，故
      原處分機關於作成吊扣駕駛執照處分時，應就異議人所應
      吊扣之駕駛執照種類予以限定，即僅得吊扣異議人違規當
      時所駕駛車輛之駕駛執照，始符依法行政原則。是異議人
      於違規時領有大貨車職業駕駛執照而具有駕駛小型車之資
      格，亦有證號查詢汽車駕駛人查詢單在卷可憑，其駕駛小
      型車違規，依法所受之處分應為限制其駕駛小型車之權利
      ，而非限制異議人駕駛大貨車之權利，原處分機關無視現
      行道路交通管理處罰條例第68條之修法意旨，仍依該條修
      正前之規定吊扣異議人大貨車職業駕駛執照，顯已逾越現
      行道路交通管理處罰條例第68條之規範意涵及範圍，與依
      法行政原則有違。
五、綜上所述，原處分機關就裁處吊扣異議人駕駛執照12個月之
    裁罰部分，未考量現行道路交通管理處罰條例第68條修正規
    定與內涵，不得吊扣異議人現尚有效之其他各級駕駛執照，
    仍裁處吊扣異議人「駕駛執照」，且於執行時實際吊扣異議
    人之「大貨車職業駕駛執照」，即有違誤。又原處分機關另
    裁處異議人施以道路安全講習部分，聲明異議意旨並未指摘
    及此，然因本件為一交通違規行為，吊扣駕照部分因與道路
    安全講習處分無從區分，雖異議人未就施以道路交通安全講
    習部分有所爭執，然仍應由本院將原處分撤銷，自為裁罰如
    主文第2 項所示之處罰，以期適法。
六、據上論斷，應依道路交通案件處理辦法第19條前段，裁定如
    主文。
中    華    民    國    99    年    12    月    15    日
                        交通法庭      法  官    邱玉汝
以上正本證明與原本無異。
如不服本裁定，應於裁定送達後5日內向本院提出抗告狀。
中    華    民    國    99    年    12    月    15    日
                                      書記官    陳怡芳

司法院資訊處製作；財團法人民間司法改革基金會備份。
